臺灣高等法院高雄分院刑事判決　　九十一年度上易字第二六六號
　　上　訴　人　 台灣高雄地方法院檢察署檢察官
　　被　　　告　 乙○○
　　上　訴　人
　　即　被　告　甲○○
右上訴人因被告傷害案件，不服臺灣高雄地方法院九十年度易字第三三五四號中華民
國九十年十二月二十七日第一審判決（起訴案號：臺灣高雄地方法院檢察署九十年度
偵字第一三六六五號），提起上訴，本院判決如左：
      主  文
原判決關於乙○○部分撤銷。
乙○○傷害人之身體，處拘役伍拾日，如易科罰金以佰元折算壹日。
其他上訴駁回。
甲○○緩刑貳年。
      事  實
一、乙○○係甲○○之媳婦（乙○○已於民國九十年五月二十八日與其夫即甲○○之
    子王志明辦理離婚登記），二人間具有家庭暴力防治法第三條第三款所定曾為直
    系姻親之家庭成員關係。甲○○於民國九十年四月二十日上午七時十分許，在高
    雄市○○區○○路二一八號「美之城早餐店」前，見乙○○在店內食用早餐，因
    不滿乙○○出資為其娘家父母購屋，乃出口辱罵乙○○，乙○○不甘受辱，亦回
    嘴互罵，雙方遂起口角爭執，進而相互潑水。詎甲○○竟基於傷害他人身體之犯
    意，拿起該早餐店所有之塑膠製麵包硬盒丟向乙○○，乙○○立即以手撥擋，因
    而受有左拇指撕裂傷之傷害。乙○○亦憤而基於傷害他人身體之犯意，持該早餐
    店所有之塑膠製麵包硬盒、電話機向甲○○扔擲，因電話機丟中甲○○之頭部，
    致甲○○受有頭部外傷、輕微腦震盪、左前額撕裂傷六×一公分（起訴書誤載為
    十六×一公分）之傷害。
二、案經甲○○、乙○○訴由高雄市政府警察局左營分局移送臺灣高雄地方法院檢察
    署檢察官偵查起訴。
    理  由
一、訊據被告乙○○固供承有於右揭時地與被告甲○○發生爭執進而互相潑水、丟擲
    塑膠製麵包硬盒之事實，上訴人即被告甲○○則僅供承有與被告乙○○發生口角
    爭執之事實，惟被告二人均矢口否認有傷害犯行，被告乙○○辯稱：案發當時，
    我在早餐店吃早餐，甲○○看到我就過來罵我，我們二人遂起口角爭執，我就潑
    她水，此時她拿起電話，我怕她砸我就和她互搶電話機，搶下後將之丟置一旁，
    甲○○此時又拿原本放在電話下方的塑膠製麵包硬盒砸我，我用手擋開時手才受
    傷，我一氣之下，遂拾起塑膠製麵包硬盒砸過去，後來因趕著上班即先行離去，
    之後警方通知我去警局說明，我才知道甲○○受傷云云；被告甲○○則辯稱：我
    沒有罵乙○○，我只是說她不要臉，她就潑我水，且又拿塑膠製麵包硬盒及電話
    丟我，我被電話砸到頭部而受傷，但我並未拿水潑她或持麵包硬盒砸她，她的傷
    勢是自己丟擲塑膠製麵包硬盒造成的云云。經查：
（一）被告二人在右揭時地發生爭執、互，被告甲○○持塑膠製麵包硬盒丟向乙○
      ○，致乙○○左拇指撕裂傷，及被告乙○○乃拿取塑膠製麵包硬盒、電話機向
      甲○○丟擲，造成甲○○受有頭部外傷、輕微腦震盪、左前額撕裂之傷害等事
      實，業據被告乙○○、甲○○二人相互指述甚詳，核與在場證人即「美之城早
      餐店」老板娘蘇惠珠證述之情節大致相符（詳後述），被告乙○○、甲○○所
      受前揭傷害，復有被告二人受傷之高雄榮民總醫院診斷證明書各一紙，現場、
      被告甲○○受傷相片多紙在卷可證。
（二）證人蘇惠珠於偵查中證稱：案發當日上午，甲○○先到店大聲叫罵而後離去，
      後乙○○來吃早餐，甲○○見乙○○在用餐，又進來罵乙○○，後他們二人相
      互潑水及丟麵包塑膠盒，我再抬頭時見甲○○額頭流血，手上拿著電話機，至
      於電話機是何人丟的我並不清楚，乙○○事後表示其手有受傷等語明確（參照
      偵查卷第四十三頁筆錄），其於原審法院審理時亦到庭為相同之證詞，足認被
      告二人均有相互潑水、丟擲麵包硬盒之傷害犯行，從而被告甲○○辯稱：伊未
      向被告乙○○潑水及丟擲麵包硬盒云云，自不足採信。再參酌卷附相片與診斷
      証明書，被告甲○○所受頭部外傷、輕微腦震盪、左前額撕裂傷六×一公分之
      傷害情形，應係受中實硬體物丟擲擊中所致，如原審卷附相片所示之塑膠製麵
      包硬盒乃一中凹空之置物盒，且因面積較大且中空，故丟擲時力道易分散，擊
      中人體時受力不集中，依吾人日常生活經驗觀之，被告甲○○所受前揭傷害應
      係遭中實硬體之電話機擊中所致。故告訴人即被告甲○○指訴其頭部傷勢係遭
      被告乙○○持電話機丟砸所致一節，應堪採信。被告乙○○所辯稱：伊並未拿
      電話機丟砸甲○○頭部云云，顯係避重就輕之辯詞，不足採信。雖證人蘇惠珠
      在偵查中證稱：我再抬頭時，見甲○○額頭有在流血，手上拿著電話機，至於
      電話機是誰丟向誰，我並不清楚，那時電話機我剛好洗好放在外面晾乾等情，
      足見甲○○係遭電話機擊中頭部流血而檢起電話機拿在手上，雖証人蘇惠珠証
      稱未看到誰拿電話機丟擲誰，惟現場係乙○○與王喬發生衝突，足認係被告乙
      ○○持電話機丟擲甲○○。綜上所述，本案事證已臻明確，被告二人傷害之犯
      行均堪予認定。
二、按家庭暴力者，謂家庭成員間實施身體或精神上不法侵害之行為；又家庭暴力罪
    者，謂家庭成員間故意實施家庭暴力行為而成立其他法律所規定之犯罪，家庭暴
    力防治法第二條第一項、第二項著有明文。本件被告甲○○、乙○○二人前曾有
    婆媳關係，係家庭暴力防治法第三條第三款所定曾為直系姻親關係之家庭成員，
    核被告二人所為，均係犯刑法第二百七十七條第一項之傷害罪，其等上開犯行同
    時亦屬家庭暴力防治法第二條第二項之家庭暴力罪，惟因家庭暴力防治法之上開
    條文並無罰則規定，是以此部分犯行應僅依刑法傷害罪之規定予以論罪科刑。
三、原審對被告甲○○，認事証明確，依刑法第二百七十七條第一項規定，並審酌被
    告甲○○並無犯罪前科紀錄、告訴人乙○○所受之傷害、犯罪後態度等一切情狀
    ，量處被告甲○○拘役十日，並諭知易科罰金折算標準，原判決對被告甲○○部
    分之認事用法俱無不當，量刑亦稱妥適，被告甲○○上訴意旨矢口否認犯罪，自
    無足取，其上訴為無理由，此部分應予駁回。末以，被告甲○○未曾受有期徒刑
    以上刑之宣告，有卷內台灣高等法院被告全國前案紀錄表可查，其因與媳婦相處
    不和，發生口角互，一時憤怒而向告訴人乙○○丟擲塑膠麵包盒致乙○○手指
    受傷而犯本件傷害罪，告訴人所受之傷勢亦甚輕微，本院認其經此偵審程序教訓
    ，應知警惕諒無再犯之虞，所宣告之刑，以暫不執行為適當，併諭知緩刑二年，
    以勵自新。
四、原判決對被告乙○○予論罪科刑，固非無見，但（一）告訴人（即被告）甲○○
    所受之傷害應係遭被告乙○○丟擲電話機擊中頭額部所致（理由詳前述），原判
    決所認定事實係認被告乙○○並未丟擲電話機，尚有未洽，（二）又被告乙○○
    為本件傷害犯行時，與被告甲○○間乃屬婆媳關係（被告乙○○於本件傷害犯行
    後之九十年五月二十八日始與被告甲○○之子王志明辦妥離婚登記，有戶籍謄本
    在卷可稽），其因口角互竟憤而以電話機擲擊為其直系姻親尊親屬之甲○○成
    傷，且由甲○○所受頭部外傷、輕微腦震盪、左前額撕裂之傷勢觀之，被告乙○
    ○出手丟擲電話機之力道非輕，其情節自非輕微，原判決僅量處被告乙○○拘役
    二十日尚屬過輕。檢察官循告訴人甲○○之請求提起上訴指摘原判決關於被告乙
    ○○部分量刑太輕，即有理由，且原判決關於被告乙○○部分認定事實並有前揭
    可議之處，自應由本院將被告乙○○部分予撤銷改判。爰審酌被告乙○○前無犯
    罪前科紀錄，有台灣高等法院被告全國前案紀錄表一紙在卷可憑，素行良好，本
    件係因婆媳相處不睦，導致口角互，一時憤怒而有本件傷害犯行，惟被告乙○
    ○係對自己之直系姻親尊親屬施暴成傷，由悖離倫常孝道之道德規範而言，自具
    較高之可責性，且由甲○○所受頭部外傷、輕微腦震盪、左前額撕裂之傷勢觀之
    ，顯見被告乙○○出手丟擲電話機時係使用相當之力道，而犯後並未坦白承認全
    部傷害犯罪情節及未有道歉等悔悟之表現，及告訴人即被告甲○○所受之傷勢等
    一切情狀，量處如主文第二項所示之刑，並諭知易科罰金之折算標準。
據上論結，應依刑事訴訟法第三百六十八條、第三百六十九條第一項前段、第三百六
十四條、第二百九十九條第一項前段、刑法第二百七十七條第一項、第四十一條第一
項、第七十四條第一款，罰金罰鍰提高標準條例第一條前段、第二條，判決如主文。
本案經檢察官林應華到庭執行職務。
中    華    民    國     九十一     年       四       月     二十四   日
                              臺灣高等法院高雄分院刑事第三庭
                                  審判長法官  周賢銳
                                        法官  謝宏宗
                                        法官  莊崑山
右正本證明與原本無異。
不得上訴。
                                      書記官  邱麗莉
中    華    民    國     九十一     年       四       月    二十六    日
附錄本案論罪科刑法條：
刑法第二百七十七條第一項：
  傷害人之身體或健康者，處三年以下有期徒刑、拘役或一千元以下罰金。
                                                                        Ｄ
